臺灣屏東地方法院民事裁定　　　 110年度消債職聲免字第19號
聲　請　人
即 債務 人　戴玉鳳　

代　理　人　陳靜娟律師
相　對　人
即 債權 人　臺灣銀行股份有限公司

法定代理人　許志文　
代　理　人　方錫仁　
相　對　人
即 債權 人　國泰世華商業銀行股份有限公司

法定代理人　郭明鑑　
代　理　人　廖士驊　
相　對　人
即 債權 人　花旗（台灣）商業銀行股份有限公司


法定代理人　莫兆鴻　


代　理　人　陳正欽　
相　對　人
即 債權 人　聯邦商業銀行股份有限公司


法定代理人　李憲章　
代　理　人　陳俊嘉　
相　對　人
即 債權 人　磊豐國際資產管理股份有限公司

法定代理人　張司政　


相　對　人
即 債權 人　良京實業股份有限公司

法定代理人　平川秀一郎



上列當事人聲請消費者債務清理事件，本院裁定如下：
    主  文
債務人甲○○應予免責。
    理  由
一、按法院為終止或終結清算程序之裁定確定後，除別有規定外
    ，應以裁定免除債務人之債務。消費者債務清理條例（下稱
    消債條例）第132 條定有明文。又法院裁定開始清算程序後
    ，債務人有薪資、執行業務所得或其他固定收入，扣除自己
    及依法應受其扶養者所必要生活費用之數額後仍有餘額，而
    普通債權人之分配總額低於債務人聲請清算前二年間，可處
    分所得扣除自己及依法應受其扶養者所必要生活費用之數額
    者，法院應為不免責之裁定。但債務人證明經普通債權人全
    體同意者，不在此限。另債務人有下列各款情形之一者，法
    院應為不免責之裁定。但債務人證明經普通債權人全體同意
    者，不在此限：一、於七年內曾依破產法或本條例規定受免
    責。二、故意隱匿、毀損應屬清算財團之財產，或為其他不
    利於債權人之處分，致債權人受有損害。三、捏造債務或承
    認不真實之債務。四、聲請清算前二年內，因消費奢侈商品
    或服務、賭博或其他投機行為，所負債務之總額逾聲請清算
    時無擔保及無優先權債務之半數，而生開始清算之原因。五
    、於清算聲請前一年內，已有清算之原因，而隱瞞其事實，
    使他人與之為交易致生損害。六、明知已有清算原因之事實
    ，非基於本人之義務，而以特別利於債權人中之一人或數人
    為目的，提供擔保或消滅債務。七、隱匿、毀棄、偽造或變
    造帳簿或其他會計文件之全部或一部，致其財產之狀況不真
    確。八、故意於財產及收入狀況說明書為不實之記載，或有
    其他故意違反本條例所定義務之行為，致債權人受有損害，
    或重大延滯程序，復為同條例第133 、134 條所明定。
二、經查：
  ㈠聲請人前於民國108 年5 月15日聲請清算，經本院以108 年
    度消債清字第25號裁定自108 年10月23日中午12時起開始清
    算程序。復聲請人清算財團之財產分配完結，各相對人共受
    償新臺幣（下同）36,681元後，本院於110 年2 月25日以10
    8 年度司執消債清字第30號裁定終結清算程序確定等情，業
    據調取上開卷宗核閱屬實。
  ㈡關於聲請人於開始清算程序後迄今之收入部分，聲請人受僱
    於大仁科技大學，108 年7 月13日至109 年1 月12日育嬰留
    職停薪，每月領有留職停薪補助14,400元，又自109 年1 月
    13日復職，每月所得為24,000元，復自109 年8 月1 日調薪
    為25,200元，有在職證明書、107 至109 年度綜合所得稅各
    類所得資料清單、全國財產稅總歸戶財產查詢清單及勞工保
    險被保險人投保資料表可參，堪信屬實。另聲請人因代班於
    109 年度領有2,054 元工作費，亦據聲請人陳明在卷，此部
    分亦應列計。則聲請人自108 年10月算至110 年11月所得共
    為612,738 元【計算式：14,400×（3 ＋12/31 ）＋24,000
    ×（19/31 ＋6 ）＋25,200×（5 ＋11）＋2,054 ＝612,73
    8 】。至聲請人之支出部分，聲請人陳稱每月必要支出共為
    13,100元，雖未提出全部單據供本院審酌，惟低於依消債條
    例第64條之2 第1 項規定，以108 至110 年衛生福利部公告
    每人每月最低生活費之1.2 倍計算即14,866元、14,866元及
    15,946元之數額，應屬確實。又聲請人育有未成年子女，分
    別年約18歲及2 歲，該16歲之子108 年無所得，名下無財產
    ，現仍在學，有戶籍謄本、學費繳費收據可參，復經本院調
    取稅務電子閘門網路資料查詢表核閱無誤，堪認其等有受聲
    請人扶養之必要。又上開扶養義務應由聲請人及其等生父共
    同負擔，另該18歲之子，108 年10月至110 年5 月每月領有
    兒少生活扶助款2,047 元，學期期間（不包含寒暑假）領有
    學習補助每月約1,500 元，以整年計算平均每月約為1,125
    元【計算式：1,500 ×（12－3 ）÷12＝1,125 】，另109
    年共領有助學金21,000元，平均每月約為1,750 元（計算式
    ：21,000÷12＝1,750 ），有兒少生活扶助清查核定通知函
    、領取補助款存摺影本可稽，而該2 歲之子每月領有補助金
    4,000 元，亦據聲請人陳明在卷，此部分應予扣除，是依消
    債條例第64條之2 第2 項規定，以上開每人每月最低生活費
    1.2 倍計算，聲請人108 年至110 年就該18歲之子各月應負
    擔之扶養費分別為5,847 元、4,972 元、6,387 元（110 年
    1 月至5 月）及7,411 元（110 年6 月迄今）【計算式：（
    14,866－2,047 －1,125 ）÷2 ＝5,847 ；（14,866－2,04
    7 －1,125 －1,750 ）÷2 ＝4,972 ；（15,946－2,047 －
    1,125 ）÷2 ＝6,387 ；（15,946－1,125 ）÷2 ＝7,411
    ，小數點以下四捨五入）；聲請人就另名2 歲之子108 年至
    110 年各月應負擔扶養費則為5,433 元、5,433 元及5,973
    元【計算式：（14,866－4,000 ）÷2 ＝5,433 ；（15,946
    －4,000 ）÷2 ＝5,973 】。基上，聲請人自108 年10月算
    至110 年11月之必要支出及扶養費共為641,404 元【計算式
    ：（13,100＋5,847 ＋5,433 ）×3 ＋（13,100＋4,972 ＋
    5,433 ）×12＋（13,100＋6,387 ＋5,973 ）×5 ＋（13,1
    00＋7,411 ＋5,973 ）×6 ＝641,404 】。綜上，聲請人於
    清算程序之固定收入扣除前開必要支出及扶養費用後，已無
    剩餘，自無消債條例第133 條應不予免責規定之適用餘地，
    先予敘明。
  ㈢其次聲請人前有三商美邦人壽保險股份有限公司、元大人壽
    保險股份有限公司、中國人壽保險股份有限公司之保單，其
    中三商美邦人壽保險股份有限公司、元大人壽保險股份有限
    公司之保單未見有何保單質借支註記，至於中國人壽保險股
    份有限公司之保單無保單解約金，有中華民國人壽保險商業
    同業公會保險業通報作業資訊系統資料查詢結果表、中國人
    壽保險股份有限公司109 年6 月3 日中壽保規字第10900021
    92號函及上開保險公司之函文可佐，堪認聲請人並未於清算
    程序中有保單質借及隱匿保單之情事。此外，本件查無聲請
    人有何其他應不予免責之情形，揆諸前揭說明，自應裁定聲
    請人免責。
三、依首開規定，裁定如主文。
中    華    民    國   110    年    12    月     3    日
                  民事庭  法  官  彭聖芳
正本係照原本作成。
如不服本裁定應於送達後10日內向本院提出抗告狀，並繳納抗告
費新臺幣1,000元。
中    華    民    國   110    年    12    月    3     日
                          書記官  孫秀桃